臺灣高雄地方法院刑事判決　　　　　　 100年度訴緝字第39號
公　訴　人　臺灣高雄地方法院檢察署檢察官
被　　　告　呂家榮
指定辯護人　徐萍萍律師
上列被告因違反毒品危害防制條例案件，經檢察官提起公訴（97
年度偵字第24723 號、第29025 號、98年度偵字第12748 號），
本院判決如下：
    主  文
呂家榮共同販賣第一級毒品，處有期徒刑拾陸年。扣案MPEG4 廠
牌行動電話壹支、SONY ERICSSON 廠牌行動電話壹支（序號00
0000000000000號）、門號Ｚ000000000
號SIM 卡壹枚、門號Ｚ000000000號SIM 卡壹枚，均沒
收。未扣案之行動電話壹支、門號Ｚ000000000號SIM
卡壹枚，與林建良、歐雯菱連帶沒收，如全部或一部不能沒收時
，連帶追徵其價額；未扣案之販毒所得新臺幣貳萬貳仟元，與林
建良、歐雯菱連帶沒收，如全部或一部不能沒收時，以其等之財
產連帶抵償之。
    事  實
一、呂家榮係林建良（業經本院判決有罪）吸收之小弟，歐雯菱
    （業經本院判決有罪）則係林建良之同居女友，呂家榮明知
    海洛因係毒品危害防制條例第2 條第2 項第1 款所列之第一
    級毒品，未經許可不得持有、販賣，竟基於與林建良、歐雯
    菱共同販賣第一級毒品海洛因以營利之犯意聯絡，由林建良
    以門號0000000000號行動電話、歐雯菱以門號0000000000號
    行動電話、呂家榮以門號0000000000號行動電話，做為彼此
    之間聯繫買賣海洛因毒品事宜之工具，由歐雯菱自民國97年
    5 月21日晚上11時22分許至翌日凌晨零時58分許，以持用之
    0000000000號門號，居中與林建良持用之0000000000號門號
    、呂家榮持用之0000000000號門號及持用0000000000號門號
    購毒者聯繫交易時間、地點、金額，呂家榮遂依歐雯菱指示
    ，攜帶林建良提供之海洛因毒品，於97年5 月22日凌晨零時
    44分許至58分許止，在高雄市大社區某處大樓電梯內，以新
    臺幣（下同）2 萬2,000 元代價，將上開海洛因售予持用00
    00000000號門號之購毒者而完成交易。
二、嗣經員警於97年7 月8 日下午2 時20分許，持搜索票至林建
    良位於高雄市○○區○○路2 號住處搜索。於同日下午3 時
    28 分 ，由歐雯菱主動提出SONY ERICSSON 廠牌手機1 支（
    含門號0000000000號SIM 卡1 枚）、MPEG4 廠牌手機1 支（
    含門號0000000000號SIM 卡1 枚）予員警扣案。於97年7 月
    9 日下午2 時15分許，由呂家榮主動提出SONY ERICSSON 廠
    牌手機1 支（含門號0000000000號SIM 卡1 枚）予員警扣案
    ，始查獲上情。
三、案經高雄市政府警察局刑警大隊移送臺灣高雄地方法院檢察
    署檢察官偵查起訴。
    理  由
壹、證據能力部分
    本判決書所引用之證據（詳如後述），公訴人及被告、辯護
    人均同意作為證據（見院卷一第60頁），且迄至言詞辯論終
    結前亦均未聲明異議，本院審酌該言詞或書面陳述作成時之
    情況均正常，並無違法不當之瑕疵，且與本案相關之待證事
    實具有關連性，認適當作證據，依刑事訴訟法第159  條之5
    第1 項之規定，認上開陳述均具有證據能力。
貳、實體部分
一、訊據被告呂家榮固不否認於上揭時地有依歐雯菱指示，交付
    東西予2 名女生，惟矢口否認有何共同販賣第一級毒品海洛
    因犯行，辯稱：東西有用牛皮紙袋包起來，伊不知道裡面裝
    的是海洛因，伊與該2 名女生見面後，因為她們不認識伊，
    所以不放心將2 萬2,000 元交給伊，伊就直接將她們帶上去
    與歐雯菱見面，由歐雯菱親自收下2 萬2,000 元，伊有問歐
    雯菱這是什麼錢，歐雯菱說是金飾及簽賭的錢，伊完全不知
    情等語。經查：
（一）0000000000號行動電話係歐雯菱所持用，0000000000號行
      動電話則係被告所持用等情，分別據歐雯菱及被告於警詢
      時供承明確（見警卷一第113 至114 頁、第63頁），並有
      扣案之MPEG4 廠牌手機1 支（含門號0000000000號SIM 卡
      1 枚）及SONY  ERICSSON廠牌手機1 支（含門號00000000
      00號SIM 卡1 枚）可資佐證（見警卷二第115 至118 頁、
      第143 至145 頁、偵卷三第47頁）。而0000000000號行動
      電話雖為林建良否認係其持用，然查，經員警對歐雯菱持
      用之上開行動電話門號實施通訊監察過程中，歐雯菱曾於
      97年5 月17日下午3 時24分許，傳送簡訊詢問0000000000
      號行動電話持有人，簡訊內容為「這樣實報給" 義仔" 嗎
      ？」，緊接又撥打電話予綽號" 義仔" 之人，對話內容為
      ：「A ：義哥！" 建良" 問你那" 工作" 你要不要訂？」
      、「B ：好啊，" 男，硬的" 嗎？」、「A ：是，他說你
      如果只拿1 個的話要"7" 。」、「B ：那如果我要2 個的
      話？」、「A ：2 個也是同樣"7" ，3 個的話是"65"，他
      叫你看要多少數，趕快決定，他要跟對方買了。」、「B
      ：好，我大概要2 。」、「A ：那你決定好後打電話跟我
      講一下。」、「B ：好」（見譯文卷第110 頁），從歐雯
      菱傳送簡訊予0000000000號行動電話持有人確認報價予綽
      號" 義仔" 之人價格後，立即在與" 義仔" 的通話中，表
      明是" 建良" 問伊還要不要下訂及表明報價情況等語觀之
      ，堪認歐雯菱以簡訊詢問報價金額之對象即林建良，亦即
      0000000000 號行動電話持有人堪認係林建良無訛。
（二）歐雯菱自97年5 月21日晚上11時22分許至翌日凌晨零時58
      分許，以上開行動電話居中與林建良持用之0000000000號
      行動電話、被告持用之0000000000號行動電話及持用0000
      000000號行動電話之購毒者聯繫，對話時間、對象及通話
      內容，均詳如附表二所示，其分工情形係毒品由林建良提
      供，歐雯菱向林建良詢問應收取毒品貨款金額後，通知持
      用0000000000號行動電話之購毒者交易地點及交易金額，
      再指示被告持毒品前往交付並收取貨款而完成交易，之後
      再通知林建良已完成交易，此從卷附之0000000000號通訊
      監察譯文（見譯文卷第111 至113 頁）即可觀之甚明。再
      查，員警於監聽林建良持用之0000000000號行動電話過程
      中，林建良於97年5 月20日凌晨2 時50分許即本件交易發
      生前1 日，與某位疑似購毒者對話內容為「A ：怎樣啦？
      現在你要向我小弟" 嘉榮" （音譯）拿。」、「B ：" 嘉
      榮" ，那個" 嘉榮" ？」、「A ：就是跟我在一起那一個
      小弟，他現在跟著我。」等語，此有0000000000號行動電
      話通訊監察譯文1 紙（見譯文卷第55頁）附卷足憑，足認
      被告早在97年5 月間，業經林建良吸收為小弟，亦即為林
      建良工作，負責部分交付毒品及收取貨款之工作，從而本
      件被告與林建良、歐雯菱係同一販毒集團成員，堪以認定
      。
（三）被告於審理中雖以：只有替歐雯菱拿東西給2 名女子，然
      因為該2 名女子不信任把錢交給伊，伊就將她們帶去與歐
      雯菱見面，由歐雯菱親自收取2 萬2,000 元等語置辯。然
      質之其於警詢及偵訊時，均自承：97年5 月22日伊有替歐
      雯菱拿東西給2 名女子，並收到2 萬2,000 元現金交給歐
      雯菱等語（見警卷一第115 頁、偵卷三第92頁、第13頁）
      明確，而歐雯菱以證人身分至本院作證時，亦證稱：當天
      伊確實有指示被告拿東西給2 名女子，並由被告代收2 萬
      2,000 元後，伊再打電話給被告，叫他將錢拿給伊，當天
      被告並未帶該2 名女子與伊見面等語（見院卷三第45至47
      頁）明確，參以歐雯菱在附表編號3 與持用0000000000號
      行動電話購毒者對話時，已明確表示「妳到大樓去等人拿
      給妳」等語，對方亦未拒絕，直接詢問應給付多少錢乙情
      觀之，該2 名女子早已知悉前來交付物品及收取金錢者並
      非歐雯菱，而係歐雯菱指示之人，然渠等並未表示希望與
      歐雯菱直接交易，足見渠等願意將金錢交予歐雯菱指示前
      來交付物品之人，又衡情，對方若未將錢交付予被告，基
      於一手交錢一手交貨之原則，被告豈會在未收取價金前，
      即將物品先交付對方？從而被告辯稱：伊將物品交給該2
      名女子後，因為她們不信任伊，所以不願將錢交給伊，伊
      就帶該2 名女子與歐雯菱見面，由她們直接將錢交給歐雯
      菱等語，顯係卸責之詞，不足採信。本件被告確實有受歐
      雯菱上開電話指示，於97年5 月22日交付物品予真實姓名
      年籍不詳之2 名女子，並收取2 萬2, 000元之現金後，交
      予被告歐雯菱之客觀事實存在，已堪認定。
（四）被告雖又辯稱：不知所交付之物係海洛因等語。而歐雯菱
      以證人身分至本院審理時，雖亦證稱：指示被告交付之物
      品並非毒品，而係金飾及簽賭單，在電話中所說的" 女生
      " 是指金飾，" 男生" 是指職棒簽賭單等語。然查，歐雯
      菱在附表編號3 與購毒者之對話中，明確表示" 男生" 的
      對方不要了，要交付的東西是" 女生" 等語，若歐雯菱所
      辯為真，則既已在電話中表示" 男生" 的對方不要了，為
      何還會指示被告交付其所稱代表" 男生" 之簽賭單給對方
      ？顯已矛盾。再查，在附表編號4 歐雯菱與被告之對話中
      ，被告主動向歐雯菱表示袋子裏有1 包" 女生" ，歐雯菱
      隨即詢問該包" 女生" 有多重？被告則回以「大概38.3公
      克」等語，則以金飾市價之昂貴，每差1 公克都會影響價
      金觀之，歐雯菱託由被告交付者若係金飾，當早已知悉金
      飾之實際重量，才會指示被告交付對方並取2 萬2,000 元
      ，豈會在電話中才詢問有多重？參以歐雯菱前以被告身分
      接受警詢、偵訊及審理時，均係供稱：" 女生" 是指職籃
      的簽單，伊請被告交付的物品是簽賭單等語（見警卷一第
      65 至67 頁、偵卷三第17頁、院卷一第55頁），未曾表示
      " 女生" 是金飾乙情觀之，實難排除其上開證詞，係因本
      院於98年度訴字第843 號判決理由欄裏，敘明其於附表所
      示對話中，提及包數及重量38.3公克等語，顯與職棒簽單
      性質不符，而判決歐雯菱有罪後（歐雯菱已提起上訴），
      歐雯菱始變更關於" 女生" 之說法，改以金飾代替，俾符
      合通聯譯文中談及重量之情況，以脫免罪責之可能性，實
      難採信其上開證詞為真。再查，如附表所示之對話，均係
      其內部人之間之對話，當無虛假隱飾之必要，是從渠等上
      開對話內容觀之，堪認所交付之物確係海洛因毒品無訛。
（五）被告雖辯稱：東西有用牛皮紙袋包起來，伊不知裏面是海
      洛因等語。然查，被告在附表編號4 與歐雯菱之對話中，
      主動向歐雯菱表示：袋子裏有1 包" 女生" ，重約38.3公
      克等語，業述如前，足見被告在交付前，已知悉袋子裏有
      1 包其稱為" 女生" 之物品，且該物品重約38.3公克。若
      被告不知牛皮紙袋內的東西為何，如何會向歐雯菱表示袋
      子裏有1 包" 女生" ？是其辯稱不知裏面為何物等語，不
      足採信。再從附表編號3 歐雯菱與持用0000000000號行動
      電話者之對話，以及附表編號4 被告與歐雯菱之對話中，
      均以毒品買賣者慣以稱呼海洛因毒品之暗號即" 女生" 來
      稱呼該包物品以及重量之描述判斷，堪認本件被告所交付
      之物確係海洛因無訛，而被告對於其所交付之物為海洛因
      乙節，亦知之甚稔，是其所辯，均為臨訟卸責之詞，顯不
      足採。則本件被告既已依歐雯菱指示，交付林建良提供之
      毒品予持用0000000000號行動電話之購毒者，並收取貨款
      完畢，堪認本件毒品交易已既遂。綜上所述，被告與林建
      良、歐雯菱共犯本件犯行，事證明確，已堪認定，應予依
      法論科。
二、論罪科刑
（一）按毒品危害防制條例修正條文已於98年5 月20日修正公布
      ，並於98年11月20日生效施行。而行為後法律有變更者，
      適用行為時之法律。又本法（刑法）總則於其他法律有刑
      罰或保安處分之規定者，亦適用之；行為後之法律有利於
      行為人者，適用最有利於行為人之法律，刑法第11條前段
      、第2  條第1 項定有明文。查被告依修正後該條例第4條
      第1 項規定：「製造、運輸、販賣第一級毒品者，處死刑
      或無期徒刑；處無期徒刑者，得併科新臺幣2 千萬元以下
      罰金。」，與修正前之規定相較，其中關於罰金刑之部分
      ，在修法前最高金額為1,000 萬元，而在修法後則係2,00
      0 萬元，比較修正前後之規定，以修正前之規定對被告較
      為有利，而應適用98年5 月20日修正公布前即被告行為時
      之毒品危害防制條例規定論斷。
（二）核被告所為，係犯修正前同條例第4 條第1 項之販賣第一
      級毒品罪。被告上開販賣第一級毒品前，持有海洛因之低
      度行為，為販賣之高度行為所吸收，不另論罪。被告本件
      犯行，與林建良及歐雯菱有犯意聯絡及行為分擔，應依刑
      法第28條論以共同正犯。
（三）毒品危害防制條例制訂之目的，係為防制毒品危害，維護
      國民身心健康，因而就販賣第一級毒品部分，訂法定刑為
      死刑或無期徒刑之重刑，然若未分別行為人販賣第一級毒
      品之數量、次數、獲利金額及所造成之危害，一律處以死
      刑或無期徒刑之重刑，尚難認合於罰所當罰之刑事政策，
      同為販賣第一級毒品之人，其原因、動機不一，犯罪情節
      未必相同，或有大盤毒梟者，亦有中、小盤之分，甚或僅
      止於吸毒者同儕間為求互通有無之販賣者亦有之，其販賣
      行為所造成危害社會之程度自屬有異，法律科處此類犯罪
      所設之法定最低本刑卻同為無期徒刑，不可謂不重。經查
      ：本件被告販賣第一級毒品之次數僅有1 次，而其在本件
      販毒集團中，係處於聽命林建良、歐雯菱指示而行事之地
      位，並非主導者，又本次販毒第一級毒品之數量及所得均
      非鉅，尚非大額之買賣，犯罪情節難與大盤或中盤毒梟者
      相提併論，即令處以最低刑度即無期徒刑而禁錮終身，猶
      嫌過重，難謂符合刑罰之相當性，爰依刑法第59條規定就
      被告本件販賣第一級毒品之犯行，減輕其刑。爰審酌被告
      有施用毒品前科，當知第一級毒品海洛因戕害施用者身體
      至鉅，且施用者為購買毒品以解除毒癮，往往不惜耗費鉅
      資，以致散盡家財連累家人，甚或鋌而走險犯罪，危害社
      會治安，所為助長毒品氾濫，戕害國人身心健康，破壞社
      會治安，被告犯後仍矢口否認犯行，無絲毫悔意，衡以本
      次販賣數量非鉅，犯罪所得無多，非屬大規模販毒，情節
      相對較輕等一切情狀，量處如主文所示之刑，以示懲儆。
（四）按犯毒品危害防制條例第4 條之罪者，其供犯罪所用或因
      犯罪所得之財物，均沒收之，如全部或一部不能沒收時，
      追徵其價額或以其財產抵償之，毒品危害防制條例第19條
      第1 項定有明文。經查：扣案SONY  ERICSSON 廠牌手機1
      支（手機序號000000000000000 號，含門號0000000000號
      SIM 卡1 枚），為被告所有，而扣案MPEG4 廠牌手機1 支
      （含門號0000000000號SIM 卡1 枚）為歐雯菱所有，業據
      其供承在卷（見警卷一第63頁），0000000000號行動電話
      為林建良所有，亦如前述，且上開3 支手機及所附SIM 卡
      ，均係被告、林建良及歐雯菱供其販賣毒品所用之物，有
      附表所示之通訊監察譯文為據，依共同正犯責任共同之原
      則，均應依上開規定宣告沒收；林建良所持供販賣毒品之
      行動電話1 支及門號0000000000號SIM 卡1 枚，未據扣案
      ，應依上開規定連帶沒收之，如全部或一部不能沒收時，
      連帶追徵其價額；又被告、林建良及歐雯菱本次販賣毒品
      所得2 萬2,000 元，雖未據扣案，仍應依該規定宣告連帶
      沒收，且如全部或一部不能沒收時，以其財產連帶抵償之
      。
據上論斷，應依刑事訴訟法第299 條第1 項前段，修正前毒品危
害防制條例第4 條第1 項、第19條第1 項，刑法第2 條第1 項、
第11條、第28條、第59條，判決如主文。
本案經檢察官吳書怡到庭執行職務。
中    華    民    國    100   年    5     月    12    日
                        刑事第九庭  審判長法  官 鄭詠仁
                                          法  官 黃沛文
                                          法  官 王麗芳
以上正本證明與原本無異。
如不服本判決應於收受送達後10日內向本院提出上訴書狀，並應
敘述具體理由；如未敘述上訴理由者，應於上訴期間屆滿後20日
內向本院補提理由書（均須按他造當事人之人數附繕本）「切勿
逕送上級法院」。
中    華    民    國     100   年    5    月    12    日
                                          書記官 楊馥如
附表
┌─┬───────┬──────┬──────────────────┐
│編│通話者        │通話開始時間│通話內容                            │
│號│              │            │                                    │
├─┼───────┼──────┼──────────────────┤
│1 │歐雯菱（A ）  │97年5 月21日│A ：你要棄權了嗎？還在睡嗎？3 分鐘後│
│  │呂家榮（B ）  │晚上11時22分│    你到有鑰匙那一家等，要不然你的位│
│  │              │許          │    置會被人取代。                  │
│  │              │            │B ：好。                            │
├─┼───────┼──────┼──────────────────┤
│2 │歐雯菱（A ）  │97年5 月22日│A ：我忘記了，要收她多少錢？        │
│  │林建良（B ）  │凌晨零時35分│B ：你就跟她收"22"就對了，那1 錢的事│
│  │              │許          │    要記得扣掉。                    │
│  │              │            │A ：就2 萬2 仟元扣掉上次1 錢的安非他│
│  │              │            │    命費用是不是？                  │
│  │              │            │B ：對啦！                          │
├─┼───────┼──────┼──────────────────┤
│3 │歐雯菱（A ）  │97年5 月22日│A：妳到大樓去等人拿給妳。           │
│  │持用0000000000│凌晨零時36分│B：我要給妳多少錢？                 │
│  │行動電話門號之│許          │A ：2 萬2 仟元，" 男生" 的對方不要了│
│  │購毒者（B ）  │            │    ，" 女生"我直接拿給妳。         │
│  │              │            │B ：哦，我知道了。                  │
├─┼───────┼──────┼──────────────────┤
│4 │歐雯菱（A ）  │97年5 月22日│B：他袋子有1包"女生"。              │
│  │呂家榮（B ）  │凌晨零時39分│A ：你等一下到大樓樓下等客人來，收她│
│  │              │許          │    2 萬2,000 元，那兩個都是女生。那│
│  │              │            │    一包有多重？                    │
│  │              │            │B ：大概38.3公克。                  │
│  │              │            │A ：我問一下她們到了沒有，等一下她們│
│  │              │            │    到了你再下去。                  │
├─┼───────┼──────┼──────────────────┤
│5 │歐雯菱（A ）  │97年5 月22日│B：我不知道這邊是那裡，我叫小姐聽。 │
│  │持用0000000000│凌晨零時41分│A ：你們到了嗎？她應該知道那個地方。│
│  │行動電話門號之│許          │    妳們在超商買東西？              │
│  │購毒者（B ）  │            │B ：是啊，我已經到了。              │
├─┼───────┼──────┼──────────────────┤
│6 │歐雯菱（A ）  │97年5 月22日│A ：她們到了，可能在超市買東西，你要│
│  │呂家榮（B ）  │凌晨零時42分│    到樓下交易，還是在電梯內？      │
│  │              │許          │B ：電梯內好了。                    │
│  │              │            │A：好，我叫她們進去電梯內。         │
├─┼───────┼──────┼──────────────────┤
│7 │歐雯菱（A ）  │97年5 月22日│A：他說叫妳去電梯那邊好不好？       │
│  │持用0000000000│凌晨零時44分│B：好。                             │
│  │行動電話門號之│許          │                                    │
│  │購毒者（B ）  │            │                                    │
├─┼───────┼──────┼──────────────────┤
│8 │歐雯菱（A ）  │97年5 月22日│B：那女的有沒有拿錢給妳？           │
│  │林建良（B ）  │凌晨零時58分│A：有啊！2萬2，在嘉榮那邊。         │
│  │              │許          │B：嘉榮在那裡？                     │
│  │              │            │A：我怎麼知道他在那裡！             │
└─┴───────┴──────┴──────────────────┘
附錄本案論罪科刑法條：
修正前毒品危害防制條例第4 條第1項
製造、運輸、販賣第一級毒品者，處死刑或無期徒刑；處無期徒
刑者，得併科新臺幣一千萬元以下罰金。